【裁判字號】    98,交訴,217
【裁判日期】    981020
【裁判案由】    肇事逃逸罪
【裁判全文】
臺灣臺中地方法院刑事判決             98年度交訴字第217號
公  訴  人  臺灣臺中地方法院檢察署檢察官
被      告  乙○○
                    （另案
上列被告因肇事逃逸罪案件，經檢察官提起公訴（98年度偵字第
14481號），本院判決如下：
    主    文
乙○○駕駛動力交通工具肇事，致人傷害而逃逸，處有期徒刑柒
月。
    犯罪事實
一、乙○○前已有偽造印文、搶奪、施用毒品及多次竊盜之犯罪
    紀錄，素行不佳，其於民國九十八年三月六日上午十時二十
    四分許，駕駛車牌號碼3762-WB號自用小客車，沿臺中市○
    區○○路往自由路方向行駛時，詎未注意車前狀況，自後追
    撞在該路段行走之丙○○，致丙○○跌倒在地，因而受有頭
    部外傷並淤腫及右大腿挫傷等傷害（乙○○涉嫌過失傷害部
    分，另經檢察官不起訴處分）。詎乙○○駕駛上開自用小客
    車肇事致丙○○受傷後，竟基於駕車肇事逃逸之犯意，不僅
    未下車察看，且為逃避肇事責任，而未報警處理或救助倒地
    受傷之人或將受傷之人送醫救治，並靜候警察前往處理，仍
    逕自駕駛上開自用小客車離開現場。嗣員警到場處理後，經
    依丙○○指證係灰色車輛肇事，復查訪目擊者及調閱監視器
    後，始循線查獲上情。
二、案經臺中市警察局第一分局報告臺灣臺中地方法院檢察署檢
    察官偵查起訴。
    理    由
一(一)按被告以外之人於審判外之陳述，經當事人於審判程序同意
    作為證據，法院審酌該言詞陳述或書面陳述作成時之情況，
    認為適當者，亦得為證據。當事人、代理人或辯護人於法院
    調查證據時，知有第一百五十九條第一項不得為證據之情形
    ，而未於言詞辯論終結前聲明異議，視為有前項之同意，刑
    事訴訟法第一百五十九條之五定有明文。查本案證人丙○○
    、盧志偉於警、偵訊之陳述，雖屬被告以外之人於審判外之
    言詞及書面陳述，檢察官、被告迄於言詞辯論終結前亦未聲
    明異議，可認為均同意作為證據，本院審酌該等證據之取得
    過程並無瑕疵，與本案待證事實間復具有相當之關聯性，以
    之為本案證據尚無不當，自得採為證據。
  (二)按除顯有不可信之情況外，公務員職務上製作之紀錄文書、
    證明文書亦得為證據，刑事訴訟法第一百五十九條之四第一
    款定有明文。卷附之道路交通事故現場圖、交通事故照片等
    均係公務員職務上製作之紀錄文書，且查無顯不可信之情形
    ，依刑事訴訟法第一百五十九條之四第一款之規定，應具有
    證據能力。
  (三)另按從事業務之人於業務上或通常業務過程所須製作之紀錄
    文書、證明文書，除顯有不可信之情況外，得為證據，刑事
    訴訟法第一百五十九條之四第二款已定有明文。卷附之澄清
    綜合醫院診斷證明書係醫師執行醫療業務時，於診療過程中
    ，依據醫師法之規定，製作病歷，該病歷即屬醫師執行業務
    時，業務上所製作之紀錄文書，而診斷證明書係依病歷所轉
    錄之證明文書，自仍屬本條項之證明文書，復無具體事證顯
    示該診斷證明書存有詐偽或虛飾之情事，核無該法條所定顯
    有不可信之特別情況，自亦得為證據。
二、訊據被告乙○○固坦承有駕駛車牌車碼3762-WB號自用小客
    車行經上開路段之事實，惟矢口否認有何肇事逃逸之犯行，
    辯稱：其駕車經過現場，因當天雨下很大，視線模糊，其車
    速很慢，當時不確定有無撞到被害人，倘知悉有撞到被害人
    一定會下車查看；其不知道撞到人，也沒有感覺到撞到東西
    ，外面都是雨聲云云。經查：證人即被害人丙○○於上開時
    、地遭車輛自後撞擊受傷一節，業據證人丙○○於警詢時、
    偵查中指證明確，並有道路交通事故現場圖一份、事故現場
    照片四幀在卷可佐。而被害人丙○○受有頭部外傷並淤腫及
    右大腿挫傷等傷害一節，並有澄清綜合醫院診斷證明書一份
    在卷可參。被告雖以天雨視線不良、不知有撞到被害人置辯
    ，然證人丙○○於警詢時證稱：發生交通事故逃逸車輛為灰
    色，車號不詳；警方查獲到案之人及車牌車碼3762-WB號自
    小客車，就該駕駛人其無法確定，但該部車顏色符合等語（
    見警卷九十八年三月二十八日警詢筆錄）。又證人盧志偉於
    警詢時稱：其於九十八年三月六日上午十時二十四分許在臺
    中市○區○○路一七０號前發現交通事故，發生事故逃逸車
    輛為銀灰色、無尾巴自小客車，車號不詳；當時一名婦人（
    即被害人丙○○）撐傘行走於成功路一七０號前左側車道，
    該自小客車由後方開過來撞上婦人腿部，婦人就飛出去，當
    時有很多人在旁邊看，其有請該車駕駛的年輕人下車，結果
    他未下車就開走了；警方提供車牌號碼3762-WB號自用小客
    車照片車輛沒錯，但駕駛人其不確定；其與被告及被害人均
    不認識等語（見警卷九十八年四月二十一日調查筆錄）；復
    於偵查中結證稱：當天其駕車停在停車格內，等其太太；其
    未目睹車禍經過，有聽到車後傳來碰撞聲，於是下車查看；
    其發現被害人丙○○倒在其右後車尾處，其有喊丙○○，丙
    ○○只回答「痛」，之後其有看到肇事車輛在旁邊，其作勢
    請肇事司機下車，但對方駕駛車輛倒車至與成功路交界的巷
    口轉入巷子離開；其當時站在對方車輛正前二十公尺處，用
    台語跟對方說「少年仔，下車」，還用右手向前擺動，作勢
    要他下車；碰撞聲音很大聲，連在信用合作社內買發票的小
    姐及其太太都有出來察看等語（見偵卷第七、八頁，九十八
    年六月二十九日訊問筆錄）。證人丙○○僅指證車色，另證
    人盧志偉僅指證車輛外型特徵、顏色，二人均未能憑其記憶
    指證車牌號碼及駕駛人，當係就證人親身經歷及目睹現場情
    形為客觀之描述，並無刻意誇大證述之情事，且參以證人盧
    志偉與被告及被害人均不認識，衡情應無誣指之理。而被告
    自承其確有駕駛上開車輛行經該處，且其車色、車型確與證
    人盧志偉指證一致，且與被害人丙○○於警詢時陳稱該車為
    灰色一節相符，並有其車輛照片六幀在卷可參，並有監視器
    翻拍畫面照片二幀可佐。就證人盧志偉於被告肇事後在被告
    車前方出言揮手示意其下車處理，被告未予置理，猶倒車轉
    由巷道離去，由此觀之，顯見被告確知已肇事意欲逃離現場
    ，方有倒車改由巷道逃離之情事。綜上，被告辯以天雨視線
    不良、未知其肇事云云，顯與事實不符，不足採信。本件事
    證明確，被告犯行洵堪認定，應予依法論科。
三、按汽車駕駛人，駕駛汽車肇事致人受傷或死亡，應即採取救
    護或其他必要措施，並向警察機關報告，不得駛離，為道路
    交通管理處罰條例第六十二條第一項所明定。又因道路交通
    事故之發生，常非於己之鄰親家里，時有告救不能情事，乃
    科以肇事者須即採取救護或其他必要措施，並應向警察機關
    報告之法定義務，以防因就醫延誤致生無謂傷亡，並俾得通
    知傷亡者家屬到場，以明責任，是凡肇事人於行車肇事致人
    受傷或死亡，未即採取救護或其他必要措施，並向警察機關
    報告，即駕車逃逸者，均應依該規定處罰，至其嗣後是否受
    刑事訴追及已否與被害人達成民事和解，賠償損失，對其應
    受處罰乙節，並不生影響。職是之故，汽車駕駛人駕駛汽車
    肇事，不論其責任之歸屬為何，即有義務留在肇事現場，採
    取救護或其他必要措施，並向警察機關報告，以維護他人之
    生命與其他用路人之交通安全。其立法目的，既係促使駕駛
    人於肇事致死傷後，能對被害人即時救護，報告警察機關，
    以減少死傷，是該罪之成立祇以行為人有駕駛動力交通工具
    肇事，致人死傷而逃逸之事實為已足（最高法院九十二年度
    臺上字第四四六八號判決意旨參照）。本案被告駕車自後撞
    擊被害人丙○○後，未報案及停留現場等待員警處理，亦未
    對被害人為任何之救助，逕自駕車離去，是核被告所為，係
    犯刑法第一百八十五條之四之肇事逃逸罪。爰審酌被告前已
    有偽造印文、搶奪、施用毒品及多次竊盜之犯罪紀錄（見卷
    附刑案資料查註紀錄表、臺灣高等法院被告前案紀錄表各一
    份），素行不佳，駕車與他人發生碰撞後逃逸，非但未對被
    害人生命、身體之救護，更倒車自巷道逃離現場，其棄被害
    人於不顧，對被害人生命、身體造成相當程度之危害，漠視
    他人人身安全，惡性及非難程度不輕，且犯後猶砌詞卸責，
    然被告所涉過失傷害部分於偵查中經轉介本院簡易庭調解成
    立，被害人丙○○對過失傷害部分撤回告訴一節，有本院調
    解結果報告書、聲請撤回告訴狀在卷可參，而被害人丙○○
    於本院審理中亦稱已和解，請給被告重新機會，從輕量刑，
    畢竟是年輕人等語等一切情狀，量處如主文所示之刑。
四、又被告因犯竊盜、偽造印文、搶奪、施用毒品等罪，經法院
    先後判處有期徒刑一年二月、五月、一年、一年確定在案後
    ，並經法院裁定其應執行刑為有期徒刑三年三月；嗣於九十
    五年四月七日假釋出監後，復經撤銷假釋，應執行殘刑為十
    月又十七日。又因施用毒品案件經本院判處有期徒刑一年確
    定，復因犯四件竊盜罪，經本院判處有期徒刑八月、五月、
    十月、十月，應執行有期徒刑二年確定，嗣就上開所處有期
    徒刑一年（施用毒品）、八月（竊盜）、五月（竊盜）、十
    月（竊盜）、十月（竊盜）部分裁定應執行刑為有期徒刑二
    年十月；另因犯竊盜罪，經本院判處有期徒刑七月確定，並
    與上開殘刑十月又十七日自九十五年十月二十五日起接續執
    行。嗣經本院以九十六年度聲減字第二五九六號裁定上開有
    期徒刑一年二月（竊盜）、五月（偽造印文）、一年（搶奪
    ）、一年（施用毒品）部分經減刑為有期徒刑七月、二月又
    十五日、六月、六月，定其應執行之刑為有期徒刑一年七月
    又十五日；另有期徒刑一年（施用毒品）、八月（竊盜）、
    五月（竊盜）、十月（竊盜）、十月（竊盜）、七月（竊盜
    ）部分經減刑為有期徒刑六月、四月、二月又十五日、五月
    、五月、三月又十五日，定其應執行之刑有期徒刑一年八月
    ，嗣於九十七年七月十日假釋，假釋期滿日期為九十八年二
    月十五日等情，有刑案資料查註紀錄表、臺灣高等法院被告
    前案紀錄表各一份、本院九十八年度聲減字第二五九六號裁
    定、臺灣臺中地方法院檢察署檢察官九十七年度執更護甲字
    第四六八號執行保護管束指揮書影本一件在卷可稽，並經本
    院調借臺灣臺中地方法院檢察署九十七年度毒執護一八一號
    、九十六年度執減更字第三一０二號案卷核閱屬實。又被告
    因於九十七年十一月十六日十一時許，在臺中市○○路某酒
    店之包廂內，將海洛因摻入香煙內點燃後施用第一級毒品海
    洛因一次，嗣於九十七年十一月十七日下午五時五分許（即
    上開假釋期間），在臺中市○○區○○路二段五一號前為警
    查獲之犯行，經檢察官於九十八年三月二十七日起訴，嗣經
    本院判處有期徒刑一年二月，迭經臺灣高等法院臺中分院、
    最高法院駁回上訴確定等情，有本院九十八年度訴字第一二
    七三號判決、臺灣高等法院臺中分院九十八年度上訴字第一
    四四五號判決、最高法院九十八年度臺上字第五一二五號判
    決在卷可佐。是被告於上開假釋期間內復有施用毒品犯行，
    既具有撤銷假釋原因，則被告本案肇事逃逸案雖係九十八年
    三月六日所為，仍未足論以累犯（臺灣高等法院暨所屬法院
    九二年法律座談會刑事類提案第三號意旨參照），檢察官誤
    認被告本案犯行構成累犯云云，尚有誤會，併此敘明。
據上論斷，應依刑事訴訟法第二百九十九條第一項前段，刑法第
一百八十五條之四，判決如主文。
本案經檢察官甲○○到庭執行職務。
中    華    民    國    98    年    10    月    20    日
                  刑事第七庭  審判長法  官  王邁揚
                                    法  官  黃賢婷
                                    法  官  陳  葳
以上正本證明與原本無異。
如不服本判決應於收受判決後10日內向本院提出上訴書狀，並應
敘述具體理由；其未敘述上訴理由者，應於上訴期間屆滿後20日
內向本院補提理由書（均須按他造當事人之人數附繕本）「切勿
逕送上級法院」。
                                    書記官  張雅如
中    華    民    國    98    年    10    月    20    日
附錄法條：
刑法第一百八十五條之四：
駕駛動力交通工具肇事，致人死傷而逃逸者，處六月以上五年以
下有期徒刑。


司法院資訊處製作；財團法人民間司法改革基金會備份。
